【裁判字號】    95,訴,565
【裁判日期】    950630
【裁判案由】    商業會計法等
【裁判全文】
臺灣臺北地方法院刑事判決               95年度訴字第565號
    公  訴  人  臺灣臺北地方法院檢察署檢察官
    被      告  甲○○
上列被告因違反商業會計法等案件，經檢察官提起公訴（95年度
偵緝字第301號），因被告就犯罪事實為有罪陳述，經合議庭裁
定依簡式審判程序審理，本院判決如下：
    主  文
甲○○共同商業負責人，連續以明知為不實之事項而填製會計憑
證，處有期徒刑伍月，如易科罰金以參佰元折算壹日。
    事  實
一、甲○○因經濟狀況不佳，為圖得某真實姓名年籍不詳、自稱
    「阿寶」之成年男子所許予擔任虛設公司負責人之報酬，竟
    於民國八十九年十一月間某日，在臺北市士林區天母附近某
    處，以新臺幣（下同）五千元之代價，提供其身分證正本予
    「阿寶」，持往臺北市政府建設局，辦理僑開企業有限公司
    （址設臺北市○○區○○街一段二號地下一樓，下稱僑開公
    司）之設立登記，而自八十九年十二月十五日起至九十年四
    月三十日止，擔任該公司之負責人，為商業會計法所稱之商
    業負責人。詎甲○○與「阿寶」均明知僑開公司為虛設行號
    ，並無實際進銷貨之事實，竟基於共同填製不實會計憑證，
    幫助他人以不正當方法逃漏稅捐之概括犯意聯絡，先由甲○
    ○出面向臺北市稅捐稽徵處請領統一發票後交予「阿寶」，
    並自九十年二月至同年四月間，向如附表一所示之臺鷹科技
    有限公司等七家公司取得金額共計六千七百五十九萬七千四
    百三十一元之不實進項統一發票七十九紙，作為僑開公司購
    入貨物之進項憑證後，於同期間連續以僑開公司名義開立金
    額共計八千九百七十一萬二千二百二十二元之不實統一發票
    一百十三紙，供如附表二所示之譽軒實業股份有限公司等十
    九家公司充當進項憑證，由該等營業人於分別依營業稅法之
    規定申報營業稅時，申報扣抵進項稅額，而以此不正當方法
    ，幫助該十九家公司納稅義務人逃漏營業稅合計達四百四十
    八萬五千六百十四元，足以生損害於稅捐稽徵機關對課稅之
    公平性及正確性。
二、案經財政部臺北市國稅局移送臺灣臺北地方法院檢察署檢察
    官偵查起訴，因被告就犯罪事實為有罪陳述，經合議庭裁定
    依簡式審判程序審理。
    理  由
一、上揭事實，業據被告甲○○於偵查及審理中坦承在卷（見九
    十五年二月一日及三月三日偵訊筆錄、本院九十五年六月十
    六日審理筆錄），並有僑開公司之設立及變更登記表、經濟
    部公司執照、臺北市稅捐稽徵處營利事業設立登記資料卡、
    營利事業統一發證設立變更登記申請書、專案申請調檔統一
    發票查核名冊及查核清單、涉嫌虛設行號相關資料分析表等
    件附卷可稽（見九十年度偵字第二二四七九號影卷第一、六
    至十四、三九至五二頁），足認被告出於任意性之自白，與
    事實相符而堪採信，本件事證明確，應依法論科。
二、查被告明知為不實事項而填載如附表二所示之不實統一發票
    之行為後，商業會計法第七十一條第一款於九十五年五月二
    十四日修正公布，同月二十六日施行，而修正前即八十四年
    五月十九日修正公布，同月二十一日施行之商業會計法第七
    十一條第一款規定：「商業負責人、主辦及經辦會計人員或
    依法受託代他人處理會計事務之人員有左列情事之一者，處
    五年以下有期徒刑、拘役或科或併科新臺幣十五萬元以下罰
    金：一、以明知為不實之事項，而填製會計憑證或記入帳冊
    者。」，修正後之商業會計法第七十一條第一款規定：「商
    業負責人、主辦及經辦會計人員或依法受託代他人處理會計
    事務之人員有下列情事之一者，處五年以下有期徒刑、拘役
    或科或併科新臺幣六十萬元以下罰金：一、以明知為不實之
    事項，而填製會計憑證或記入帳冊。」，比較新舊法結果，
    以舊法有利於被告，是依刑法第二條第一項但書規定，應適
    用修正前之商業會計法第七十一條第一款規定處斷；又被告
    係僑開公司之負責人，乃商業會計法所稱之商業負責人，而
    統一發票依營業稅法第三十二條之規定，為營業人銷售貨物
    或勞務予買受人之會計憑證，乃商業會計法所稱證明會計事
    項之經過，而為造具記帳憑證所根據之商業會計憑證，是本
    件被告明知僑開公司並無銷貨之事實，仍由被告出面向臺北
    市稅捐稽徵處請領統一發票後交予「阿寶」，而以僑開公司
    名義填製不實之統一發票，交予如附表二所示之各該公司，
    作為進項憑證，持以向稅捐機關申報扣抵營業稅款，幫助各
    該公司之納稅義務人逃漏營業稅捐，核被告所為，係犯修正
    前之商業會計法第七十一條第一款之商業負責人填製不實會
    計憑證、稅捐稽徵法第四十三條第一項之幫助納稅義務人逃
    漏稅捐罪。被告與真實姓名年籍不詳、綽號「阿寶」之成年
    男子間，就前開犯行有犯意之聯絡及行為之分擔；而關於違
    反商業會計法部分，「阿寶」與具商業負責人身分之被告共
    同實施犯罪，依刑法第三十一條第一項規定以共同正犯論，
    是被告與「阿寶」就前開犯罪，均成立共同正犯。被告先後
    多次填製不實會計憑證及幫助納稅義務人逃漏稅捐之犯行，
    均時間密接、犯罪構成要件相同，顯均係基於概括犯意而為
    ，應依連續犯規定，分別論以一填製不實會計憑證、幫助逃
    漏稅捐罪，並加重其刑。被告以填製不實會計憑證之方式，
    幫助他人逃漏稅捐，其所犯前開二罪間，有方法結果之牽連
    關係，應從一重之商業負責人填製不實會計憑證罪。爰審酌
    被告不思循正當途徑獲致財富，所為影響課稅管理之正確性
    ，幫助他人逃漏稅捐之數額非少，惟於犯罪後坦承犯行不諱
    ，表示悔意，且尚非策劃及主導犯罪全局之人，實際取得之
    利益亦僅五千元，暨被告犯罪之動機、目的、生活狀況、智
    識程度等一切情狀，量處如主文所示之刑，並諭知易科罰金
    之折算標準。
據上論斷，應依刑事訴訟法第二百七十三條之一第一項、第二百
九十九條第一項前段，（修正前）商業會計法第七十一條第一款
，稅捐稽徵法第四十三條第一項，刑法第十一條前段、第二條第
一項後段、第二十八條、第三十一條第一項、第五十六條、第五
十五條、第四十一條第一項前段，罰金罰鍰提高標準條例第二條
，判決如主文。
本案經檢察官林良蓉到庭執行職務
中    華    民    國  九十五  年  六    月    三十    日
                      刑事第八庭  法  官  孫  曉  青
上正本證明與原本無異。
如不服本判決應於送達後十日內向本院提出上訴狀。
                                  書記官  郭  錦  賢
中    華    民    國  九十五  年  六    月    三十    日
附錄本案論罪科刑法條全文
商業會計法第七十一條（八十四年五月十九日修正公布，同月二
十一日施行）
商業負責人、主辦及經辦會計人員或依法受託代他人處理會計事
務之人員有左列情事之一者，處五年以下有期徒刑、拘役或科或
併科新台幣十五萬元以下罰金：
一、以明知為不實之事項，而填製會計憑證或記入帳冊者。
二、故意使應保存之會計憑證、帳簿報表滅失毀損者。
三、意圖不法之利益而偽造、變造會計憑證、帳簿報表內容或撕
    毀其頁數者。
四、故意遺漏會計事項不為記錄，致使財務報表發生不實之結果
    者。
五、其他利用不正當方法，致使會計事項或財務報表發生不實之
    結果者。
稅捐稽徵法第四十三條
教唆或幫助犯第四十一條或第四十二條之罪者，處三年以下有期
徒刑、拘役或科新臺幣六萬元以下罰金。
稅務人員、執行業務之律師、會計師或其他合法代理人犯前項之
罪者，加重其刑至二分之一。
稅務稽徵人員違反第三十三條規定者，除觸犯刑法者移送法辦外
，處一萬元以上五萬元以下罰鍰。


司法院資訊處製作；財團法人民間司法改革基金會備份。
